臺灣基隆地方法院民事裁定
110年度事聲字第6號
異  議  人  郭孟訓  
上列異議人因就相對人黃永承聲請核發支付命令事件，對於中華
民國110年3月25日本院司法事務官所為110年度司促字第2170號
裁定提出異議，本院裁定如下：
    主  文
異議駁回。
    理  由
一、按對於裁定，得為抗告，但別有不許抗告之規定者，不在此
    限；又支付命令之聲請，不合於民事訴訟法第508 條至第51
    1 條之規定，或依聲請之意旨認債權人之請求為無理由者，
    法院應以裁定駁回之；就請求之一部不得發支付命令者，應
    僅就該部分之聲請駁回之；前項裁定，不得聲明不服。民事
    訴訟法第482 條、第513 條固有明文。惟依法院組織法第17
    條之2 第1 項第1 款、民事訴訟法第一編第四章第六節之一
    等規定，移由司法事務官處理之支付命令事件（即督促程序
    事件），司法事務官本其職權製作之文書正本、節本，乃「
    司法事務官之處分」，是除「司法事務官依債權人聲請核發
    支付命令經債務人異議之情形，應另循民事訴訟法第519 條
    之規定辦理」者外，當事人對於司法事務官處理事件所為之
    終局處分倘有不服，均得依民事訴訟法第240 條之4 第1 項
    規定，於處分送達後10日之不變期間內，以書狀向司法事務
    官提出異議。查異議人主張相對人前透過訴外人穩穩信用股
    份有限公司（下稱穩穩公司）媒合，向訴外人游盛宗借款新
    臺幣（下同）15萬元，約定自民國109年11月27日起，每月1
    期、共分24期攤還本息，按年息15%固定計息，未按期攤還
    本息時，按上開利率20%加計遲延利息，雙方並訂定借貸契
    約為憑。嗣游盛宗將上開借款債權中之1萬元、1萬元、2萬
    元（共4萬元）分次於110年1月5日、同年月11日及28日讓與
    異議人；另將上開借款中之40,083元於110年2月4日讓與訴
    外人詹明珠，再由詹明珠將上開借款債權中之5千元、5千元
    （共1萬元），於110年2月22日分別兩次讓與異議人，並將
    債權讓與通知送達相對人。詎相對人自110年1月27日起未依
    約還款，依前揭借貸契約約定所示，本件債務視為全部到期
    ，相對人應將借款本息一併清償，此經異議人以110年3月15
    日存證信函催請相對人還款未果，為此，異議人乃提出穩穩
    公司之債權讓與契約書、異議人催討欠款之存證信函，向本
    院聲請就相對人核發支付命令，敦促相對人給付5萬元，及
    自109年12月28日起至清償日止，按年息15%計算之利息，暨
    自110年1月28日起至清償日止，按上開利率20%計算之遲延
    利息；而本院司法事務官審查結果，認異議人所執上開證據
    ，無從釋明異議人主張之本件請求，乃於110 年3 月25日以
    110年度司促字第2170號裁定駁回異議人本件支付命令之聲
    請（下稱系爭處分），嗣系爭處分書面於110年4月12日寄存
    於轄區派出所，有本院110 年度司促字第2170號卷附系爭處
    分書面及本院送達證書在卷可稽。是異議人於110 年4 月13
    日具狀向本院聲明異議，尚未逾法定10日不變期間，本件異
    議應屬合法，先予敘明。
二、異議意旨略以：異議人於聲請支付命令時已提出游盛宗與相
    對人間之「借貸契約書」及「匯款紀錄」，於客觀上大概可
    認雙方間有借貸關係存在，司法事務官以系爭處分認定異議
    人未為「釋明」，容有誤會。異議人另提出穩穩公司寄發予
    異議人之相對人債務資料郵件，亦可認游盛宗與相對人確有
    消費借貸關係，是可認異議人就本件請求已為詳盡之解釋、
    說明。基此，乃於法定期間提起異議，求予廢棄系爭處分，
    准許異議人之本件請求，就相對人核發支付命令等語。
三、按「支付命令之聲請，應表明下列各款事項：、請求之原
    因事實。」「債權人之請求，『應釋明』之。」「支付命令之
    聲請，不合於第508 條至第511 條之規定，或依聲請之意旨
    認債權人之請求為無理由者，法院應以裁定駁回之。」民事
    訴訟法第511 條第1 項第3 款、第513 條第1 項前段及104
    年7 月1 日修正公布並自同年月3 日生效施行之第511條第2
     項定有明文。而所謂「釋明」，僅係法院就某項事實之存
    否，得到大致為正當之心證，即為已足，此與「證明」須就
    當事人所提證據資料，足使法院產生堅強心證，可確信其主
    張為真實者，雖有不同（最高法院98年度台抗字第807號裁
    定意旨參照），然參酌民事訴訟法第284 條規定，仍可知所
    謂因釋明而應提出之能即時調查之證據，乃指當事人於釋明
    其事實上之主張時，應同時提出可供法院得隨時進行調查之
    證據之謂，故當事人如未同時提出供釋明用之證據，法院自
    無裁定限期命其補正之必要（最高法院75年度台抗字第453 
    號裁判要旨參照）。本此意旨，兼期配合104 年7 月1日修
    正公布並自同年月3 日生效施行之民事訴訟法第511 條第2 
    項規定（債權人之請求，應釋明之），司法院乃訂定司法事
    務官辦理督促程序規範要點第2 點第4 款：「支付命令之聲
    請，不合於民事訴訟法第511 條第2 項規定者，司法事務官
    應駁回其聲請，毋庸命其補正。」是於民事訴訟法第511 條
    第2 項規定公布施行後，凡債權人聲請法院核發支付命令之
    事件，一律應由債權人於提出聲請之同時，「提出可供法院
    隨時進行調查並信其主張為真實之證據」，以資作為債權人
    請求之釋明，否則，其聲請即與法律規定之程式不合而應駁
    回。
四、本件異議人固據提出穩穩公司之債權讓與契約書(包含游盛
    宗與異議人、游盛宗與詹明珠、詹明珠與異議人之債權讓與
    契約書)、攤還表、異議人向相對人催討欠款之存證信函等
    件而聲請核發支付命令，惟徒憑上開債權讓與契約書、存證
    信函、攤還表之截圖，本院尚難就此認定相對人確有向游盛
    宗借貸金錢、游盛宗亦有交付借款之事實存在。遑論逕以游
    盛宗、相對人間存在消費借貸法律關係，而進一步認異議人
    已合法受讓取得游盛宗對相對人之債權為真，揆諸上開所述
    ，自難認異議人已為「釋明」，而使法院對游盛宗、相對人
    間之消費借貸關係可得大致為正當之心證。對此，異議人雖
    表示其於聲請支付命令同時已檢附游盛宗、相對人間之消費
    借貸契約、匯款明細到院，然本院遍查卷附證據資料，均無
    消費借貸契約、匯款紀錄之存在（按：本院110年度司促字
    第2170號卷內民事聲請支付命令狀後附證物名稱及件數內，
    雖有「一、游盛宗及債務人黃永承訂立之借貸契約書」、「
    二、匯款紀錄」之證物名稱，惟全卷並無相應之書證可查）
    ，顯然異議人於本院司法事務官為系爭處分前，除支付命令
    卷附證據資料外，未曾檢附任何可使本院信其主張為真實且
    得即時調查之證據，足認異議人未依民事訴訟法第511 條第
    2 項規定，於聲請核發支付命令之同時，「提出可供法院隨
    時進行調查並信其主張為真實之證據」以供釋明，從而，本
    院司法事務官認「異議人所執上開證據，無從釋明異議人主
    張之本件請求」，乃以系爭處分駁回異議人本件支付命令之
    聲請，要屬適法而無違誤；至異議人於提出本件異議後，方
    提出「一、游盛宗及債務人黃永承訂立之借貸契約書」、「
    二、匯款紀錄」，並補充穩穩公司寄發予異議人之相對人債
    務資料郵件到院（按：況此郵件至多僅得證明穩穩公司有將
    上開一、二書證交付予異議人，但無從證明異議人於聲請支
    付命令時有將上開一、二書證檢附予本院司法事務官），雖
    可認游盛宗與相對人間有消費借貸關係，然已遲誤督促程序
    之釋明時機，不合民事訴訟法第511 條第2 項「於聲請核發
    支付命令之同時」即應釋明之規定，本院司法事務官客觀上
    當然無從憑以推敲採納，從而，異議人於事後方提出補充證
    據予以釋明所為之異議，自無理由，應予駁回（按：司法事
    務官駁回異議人核發支付命令之聲請，無一事不再理之效力
    ，異議人仍得檢附足夠釋明之證據後，再行聲請核發支付命
    令，併此敘明）。
五、依民事訴訟法第240 條之4 第3 項後段，裁定如主文。
中　　華　　民　　國　　110 　年　　7 　　月　　12　　日
                  民事庭法  官  曹庭毓
以上正本係照原本作成。
本件裁定不得聲明不服。
中　　華　　民　　國　　110 　年　　7 　　月　　12　　日
                        書記官　黃婉晴